臺灣臺南地方法院刑事判決　　　　　　　100年度訴字第185號
公　訴　人　臺灣臺南地方法院檢察署檢察官
被　　　告　吳明松
被　　　告　吳也煌
上列被告等因違反商業會計法等案件，經檢察官提起公訴（99年
度偵字第12370號），被告等於準備程序中，就被訴事實為有罪
之陳述，本院裁定進行簡式審判程序，判決如下：
    主  文
吳明松共同犯詐欺取財罪，累犯，處有期徒刑柒月，減為有期徒
刑參月又拾伍日；又共同犯詐欺取財罪，累犯，處有期徒刑柒月
，減為有期徒刑參月又拾伍日；又共同犯詐欺取財罪，累犯，處
有期徒刑柒月；又共同犯詐欺取財罪，累犯，處有期徒刑肆月。
應執行有期徒刑壹年。
吳也煌共同犯詐欺取財罪，處有期徒刑肆月，如易科罰金，以新
臺幣壹仟元折算壹日。
    事實及理由
一、吳明松前因違反槍砲彈藥刀械管制條例案件，經本院判處有
    期徒刑一年二月確定，於民國九十四年十月三十一日縮短刑
    期執行完畢，猶不知悔改。緣王振林（綽號「黑仙」、「王
    董」，為址設臺南市後壁區新東里新東九十之一號「建億保
    養廠」負責人）因缺錢花用，而興起詐欺取財之犯意，預計
    以較低價之車輛投保責任險後，由保車故意擦撞較高價之對
    造車，對造車再故意撞擊電線桿或掉入水溝或翻進魚塭，以
    製造假車禍之方式向保險公司詐領保險理賠，方式擬定後，
    即由王振林選定附表所示之時間、地點，並指派具有犯意聯
    絡之吳明松、吳也煌、楊佳凌、顏熀亮及陳木連等人負責駕
    駛車輛（除顏熀亮已死亡，由檢察官為不起訴處分外，其餘
    王振林等人均另行判決），以前述方式製造假車禍。再由附
    表所示之汽車修理廠或材料行配合王振林開立不實之統一發
    票（因各該汽車材料行等，實際上並未提供如數之零件供假
    車禍中受損之對造車輛維修，而仍配合王振林開立金額不實
    之發票，各該負責人涉嫌詐欺取財及違反商業會計法部分，
    另行判決），自行或交由王振林持以向附表所示之保險公司
    申請理賠，致各該保險公司陷於錯誤，而支付附表所示之金
    額（匯入之帳戶均詳如附表所示）。嗣於九十九年三月十一
    日，經檢察官指揮內政部警政署刑事警察局偵四隊三組、臺
    南市政府警察局刑警大隊會同桃園縣政府警察局刑警大隊偵
    三組、臺南市政府警察局第一、三、五分局，拘提王振林等
    人及傳喚楊佳凌到案，並在建億汽車保保養廠內，搜索查扣
    車號6579-GJ自用小客車，如查悉上情。
二、上開犯罪事實有下列證據可資證明：
  (一)被告吳明松部分
  1.被告吳明松自白。
  2.共同被告王振林、吳榮中、楊佳凌、施進添、陳木連、蘇沛
    端、賀房勤及杜永鋐於警詢及偵查中供述、證述。
  3.證人張綺玲、吳忠義、陳政元、陳盈秀、張家瑞於警局及偵
    查中證述。
  4.被害人即第一產物保險公司職員賴詠中、兆豐產物保險公司
    職員林文堯、富邦產物保險公司職員林榮宏於警局指訴。
  5.附表編號1.至4.之理賠資料（含要保書、理賠申請書、計算
    書、保單資料查詢、明細表、估價單、統一發票、和解書、
    汽車賠款同意書、電匯同意書、理賠文件簽收單、車損照片
    ）。
  6.台北富邦新營分行戶名「展誠汽車材料行賀房勤」存摺及收
    支明細、合作金庫銀行北新營分戶名「金鋐達汽車材料行杜
    永鋐」活期存款存摺影本、收支明細。
  7.扣案之車號6579-GJ自小客車、及車號6579-GJ、0435-LZ、
    5E-5889、6J-0261車籍資料。
  (二)被告吳也煌部分
  1.被告吳也煌自白。
  2.共同被告王振林、周明山、楊獻文於警局及偵查中供述、證
    述。
  3.被害人即明台產物保險公司職員王祥程於警局指訴。
  4.附表編號5.之理賠資料（含要保書、理賠申請書、估價單、
    領款查詢、車損及車輛維修照片）。
  5.土地銀行學甲分行戶名「吉隆汽車材料社楊獻文」存摺影本
    、收支明細、發票影本。
  6.車號0119-WN車籍資料。
三、核被告二人所為，均係犯刑法第三百三十九條第一項詐欺取
    財罪。被告吳明松就附表編號1.犯行，與王振林、吳榮中，
    就附表編號2.犯行，與王振林、楊佳凌，就附表編號3.犯行
    ，與王振林、顏熀亮，就附表編號4.犯行，與王振林、顏熀
    亮及陳木連，被告吳也煌就附表編號5.犯行，與王振林、周
    明山，有犯意聯絡及行為分擔，皆為共同正犯。被告吳明松
    前因違反槍砲彈藥刀械管制條例案件，經本院判處有期徒刑
    一年二月確定，於九十四年十月三十一日縮短刑期執行完畢
    ，有卷附被告吳明松全國前案紀錄表可按，其受有期徒刑之
    執行完畢，五年內故意再犯有期徒刑以上之罪，為累犯，依
    法加重其刑。爰審酌被告二人不思以正途取財，為貪圖小利
    ，配合王振林製造假車禍，騙取保險理賠，使各該保險公司
    損失不貲，迄又未為任何賠償，殊屬不該，惟被告二人犯後
    均知坦認犯行，態度良好，且於本案均非主謀，不法獲利有
    限等一切情狀，分別量處如主文所示之刑，並就被告吳也煌
    部分諭知易科罰金之折算標準。又被告吳明松所犯附表編號
    1.及2.，犯罪完成之時間（指從製造假車禍、申請理賠至保
    險公司匯款為止）在九十六年四月二十四日以前，均應依中
    華民國九十六年罪犯減刑條例第二條第一項第三款規定減其
    刑二分之一，並與不得減刑之附表編號3.、4.，定應執行刑
    。
據上論斷，應依刑事訴訟法第二百九十九條第一項前段、第二百
七十三條之一第一項，刑法第二十八條、第三百三十九條第一項
、第四十一條第一項前段、第五十一條第五款，刑法施行法第一
條之一，中華民國九十六年罪犯減刑條例第二條第一項第三款、
第七條、第十一條，判決如主文。
本案經檢察官黃淑妤到庭執行職務
中    華    民    國   100    年    7     月    29    日
                刑事第十一庭  法  官  包梅真
以上正本證明與原本無異。
如不服本判決應於收受本判決後10日內向本院提出上訴書狀，並
應敘述具體理由。其未敘述上訴理由者，應於上訴期間屆滿後20
日內向本院補提理由書狀（均須按他造當事人之人數附繕本）「
切勿逕送上級法院」。
                              書記官  李淑秋
中    華    民    國   100    年    7     月    29    日
附錄本案論罪科刑法條全文
中華民國刑法第339條：
（普通詐欺罪）
意圖為自己或第三人不法之所有，以詐術使人將本人或第三人之
物交付者，處5年以下有期徒刑、拘役或科或併科1千元以下罰金
。
以前項方法得財產上不法之利益或使第三人得之者，亦同。
前二項之未遂犯罰之。
附表
┌──┬──────┬───────┬────┬───────┬─────────┬─────┐
│編號│ 犯罪時、地 │  犯罪人、車  │製造假車│申請理賠時間、│保險金理賠時間、  │   備註   │
│    │            │              │禍之方式│被害保險公司、│匯入戶名及帳號    │          │
│    │            │              │        │申請理賠金額  │                  │          │
├──┼──────┼───────┼────┼───────┼─────────┼─────┤
│ 1. │95年5月6日  │保車9221-JC   │保車故意│95年5月10日   │95年7月28日       │          │
│    │臺南市新營區│駕駛：吳榮中  │擦撞對造│富邦產物保險公│95年8月8日        │          │
│    │卯舍東向    │車主：吳榮中  │車，對造│司            │銀行：合作金庫    │          │
│    │            │              │車再故意│              │      北新營分行  │          │
│    │            │對造6579-GJ   │撞電線桿│46萬9千5百元  │戶名：金鋐達汽車材│          │
│    │            │駕駛：吳明松  │        │（起訴書誤載為│      料社杜永鋐  │          │
│    │            │車主：張家瑞  │        │40萬元）      │（統編00000000）  │          │
│    │            │    （不知情）│        │              │帳號0000000000000 │          │
├──┼──────┼───────┼────┼───────┼─────────┼─────┤
│ 2. │95年6月25日 │保車2673-JH   │保車故意│95年6月29日   │95年11月14日      │由施進丁之│
│    │臺南市麻豆區│駕駛：吳明松  │擦撞對造│第一產物保險公│永豐銀行支票支付  │胞兄施進添│
│    │前班138之1號│車主：張綺玲  │車，對造│司            │票號：0000000     │與王振林謀│
│    │前          │    （不知情）│車再故意│49萬5千元     │發票人：第一產物保│議，並提供│
│    │            │              │撞電線桿│              │        險公司    │施進丁之車│
│    │            │對造5E-5889   │        │              │領款人：領先汽車實│輛，詐欺得│
│    │            │駕駛：楊佳凌  │        │              │        業有限公司│款係王振林│
│    │            │車主：施進丁  │        │              │（統編00000000）  │與施進添對│
│    │            │    （不知情）│        │              │95年11月17日兌現  │分。      │
├──┼──────┼───────┼────┼───────┼─────────┼─────┤
│ 3. │97年1月28日 │保車0435-LZ   │保車故意│97年1月30日   │97年6月24日       │顏熀亮已歿│
│    │臺南市下營區│駕駛：顏熀亮  │擦撞對造│兆豐產物保險公│銀行：京城銀行    │          │
│    │新興里裕農街│車主：顏熀亮  │車，對造│司            │      新營分行    │          │
│    │            │              │車再故意│47萬2800元    │戶名：顏熀亮      │          │
│    │            │對造6579-GJ   │撞電線桿│              │帳號000000000000  │          │
│    │            │駕駛：吳明松  │        │              │                  │          │
│    │            │車主：吳忠義  │        │              │                  │          │
│    │            │    （不知情）│        │              │                  │          │
├──┼──────┼───────┼────┼───────┼─────────┼─────┤
│ 4. │97年5月8日  │保車6J-0261   │保車故意│97年5月9日    │97年6月12日       │顏熀亮已歿│
│    │臺南市新營區│駕駛：吳明松  │擦撞對造│富邦產物保險公│銀行：臺北富邦銀行│          │
│    │竹埔往太子宮│車主：顏熀亮  │車，對造│司            │      新營分行    │          │
│    │方向        │              │車再故意│15萬元        │戶名：展誠汽車材料│          │
│    │            │對造9037-SU   │撞電線桿│              │      行賀房勤    │          │
│    │            │駕駛：陳木連  │        │              │（統編00000000）  │          │
│    │            │車主：陳盈秀  │        │              │帳號000000000000  │          │
│    │            │    （不知情）│        │              │                  │          │
├──┼──────┼───────┼────┼───────┼─────────┼─────┤
│ 5. │98年3月4日  │保車0119-WN   │保車故意│98年3月9日    │98年4月15日       │詐欺得款由│
│    │臺南市柳營區│駕駛：吳也煌  │擦撞對造│明台產物保險公│銀行：土地銀行    │王振林與周│
│    │竹埔往柳營路│車主：吳也煌  │車，對造│司            │      學甲分行    │明山三七分│
│    │段          │              │車再故意│32萬元        │戶名：吉隆汽車材料│，並約定吳│
│    │            │對造6620-TL   │撞電線桿│              │      社楊獻文    │也煌得款5 │
│    │            │駕駛：周明山  │        │              │（統編00000000）  │千元。    │
│    │            │車主：周明山  │        │              │帳號00000000000000│          │
└──┴──────┴───────┴────┴───────┴─────────┴─────┘